行　政　法　院　判　決　　　　　　　　　　　　　八十七年度判字第二一六一號
　　原　　　告　甲○○
　　被　　　告　財政部臺灣省南區國稅局
右當事人間因綜合所得稅事件，原告不服行政院中華民國八十七年五月十五日台八十
七訴字第二三七一三號再訴願決定，提起行政訴訟。本院判決如左︰
　　主  文
原告之訴駁回。
　　事  實
緣原告民國八十三年度綜合所得稅未辦理結算申報，被告依高雄市他項權利登記完畢
通知書記載，以關係人劉惠英於八十二年十一月十六日以其所有座落高雄市○○區○
○段五二二地號土地及高雄市○○區○○街九十二號十一樓房屋設定抵押權，向原告
借款，記載擔保權利金額為本金新台幣（下同）五百萬元，約定按中央銀行核定放款
利率計息，存續期間自八十二年十一月十六日至八十三年十一月十五日止，乃據以核
計原告八十三年度利息所得為三三二、一五七元，併課原告當年度綜合所得稅。原告
不服，申經復查結果，未准變更，提起訴願、再訴願遞遭決定駁回，遂提起行政訴訟
。茲摘兩造訴辯意旨如次：
原告起訴意旨略謂：原告八十三年度確未取得設定抵押權之利息收入，依財政部六十
六年八月三日台財稅第三五一○九號函略以：「抵押貸款如確未取得利息所得不得課
稅。」，及行政法院八十三年判字第二○七五號判決略以：「約定付息之抵押權如納
稅人證明確無收取利息者不能遽以課稅。」，本案自無課稅之理由及依據。套用行政
院決定書，以其矛攻其盾曰：「原處分機關及原決定機關一再聲稱取有利息所得，惟
未能舉証以實其說，所決定仍難認為有理由，原處分及原決定均應予撤銷」等語。
被告答辯意旨略謂︰案外人劉惠英以其所有坐落高雄市○○區○○段五二二號土地及
一一三四號建物（即高雄市○○區○○街九二號十一樓房屋），設定抵押權五○○萬
元予原告，權利存續期間自八十二年十一月十六日至八十三年十一月十五日，利息按
中央銀行核定放款利率計算，因原告未辦理八十三年度綜合所得稅結算申報，被告依
據高雄市他項權利登記完畢通知書核定抵押利息所得三三二、一五七元，並無不合。
二、經查原告雖提示債務人出具未支付利息之證明書，唯係屬債權債務利害關係人出
具之私文書，如無其他足資證明確未取得利息之客觀證據，應不得免課利息所得稅，
又依大院判例，個人綜合所得稅之課徵係以收付實現為原則，有利息約定之抵押借款
，業已登記於公文書，稅捐稽徵機關對債權人即可作有按時收取利息之推定，本件設
定抵押權約定利息按中央銀行核定放款利率計算，被告據以核定原告利息所得並無不
合。是原告主張未收付實現事實，應負舉證責任，其雖提供臺灣高雄地方法院強制執
行表以證，惟經查原告並未聲明參與分配申報債權，是並無具體證據證明未收取利息
之實，所訴核不足採。三、綜上，本件行政訴訟顯無理由，謹請駁回其訴等語。
　　理  由
按凡公債、公司債、金融債券、各種短期票券、存款及其他貸出款項利息之所得，應
併計個人綜合所得總額課徵個人綜合所得稅，為行為時所得稅法第十三條及第十四條
第一項第四類所明定。次按個人綜合所得稅之課徵，係以收付實現為原則，有利息約
定之抵押借款，稅務機關對債權人可作有按時收取利息之推定，即應逕行認定有收付
實現之事實，不必舉證，納稅義務人如主張未收付實現之有利於己之事實，依本院三
十六年判字第十六號及七十年判字第一一七號判例意旨，有舉證責任，而所舉之證據
必須有效，方能推翻已認定之收付實現之事實。查本件原告未辦理八十三年度綜合所
得稅結算申報，被告依據高雄市他項權利登記完畢通知書核定原告抵押利息所得三三
二、一五七元，併課當年度綜合所得稅，原告以其債務人劉惠英因財務困難，自八十
三年度起即未支付利息，其無利息所得云云，檢具台灣高雄地方法院民事執行處八十
四年執字第一三一八六號強制執行金額計算書分配表影本及債務人出具之證明書，申
經復查結果，以原告雖檢具台灣高雄地方法院民事執行處強制執行金額計算書分配表
影本及債務人劉惠英出具之證明書，惟依據該分配表記載，原告並未聲明參與分配申
報債權；又債務人出具之證明書係屬債權債務利息所得之利害關係人出具之私文書，
如別無其他足資證明確未取得利息之客觀證據，應不得免課利息所得稅，財政部七十
一年十一月三十日台財稅第三八六六二號函釋有案，原告既未能提出未收取利息之具
體證據，所稱核不足採，乃未准變更。原告不服，循序提起行政訴訟，仍主張其八十
三年度確未取得設定抵押權之利息，並引用財政部六十六年八月三日台財稅第三五一
○九號函釋意旨及本院八十三年度判字第二○七五號判決要旨，謂本案自無課稅之理
由及依據云云。惟查依原處分卷附台灣高雄地方法院民事執行處強制執行金額計算書
分配表之記載，原告並未聲明參與分配其債權原本及利息，自難認其未收到利息，原
告雖提出債務人劉惠英之證明書載明其向原告借款四百萬元，以其所有不動產設定債
權額五百萬元之抵押權為擔保，並支付八十二年十一、十二月份之利息，詎自八十三
年元月起因遭諸多因素無法繳付原告利息等語，然查該證明書係由利害關係人書立之
私文書，如別無其他足資證明確未取得利息之客觀證據，依財政部七十一年十一月三
十日台財稅第三八六六二號函釋意旨，應不得為免課利息所得稅之依據。至於原告所
引財政部六十六年八月三日台財稅第三五一○九號函意旨及本院八十三年度判字第二
○七五號判決要旨，均係以納稅義務人能舉證證明確無收取利息為前提，茲原告既未
能舉證證明其確實未收到本期（八十三年）之利息，自難據為原告有利之認定。綜上
所述，本件被告原處分及復查決定，核計原告本期利息所得為三三二、一五七元，併
課其當年度綜合所得稅，揆諸首揭說明，並無違誤，一再訴願決定遞予維持，俱無不
合。原告起訴意旨，難謂有理由，應予駁回。
據上論結，本件原告之訴為無理由，爰依行政訴訟法第二十六條後段，判決如主文。
中    華    民    國     八十七      年      十      月      三十       日
                    行 政 法 院 第 五 庭
                                審 判 長 評  事      廖  政  雄
                                         評  事      高  秀  真
                                         評  事      沈  水  元
                                         評  事      林  清  祥
                                         評  事      劉  鑫  楨
右  正  本  證  明  與  原  本  無  異
                                         法院書記官  陳  佩  玲
中    華    民    國     八十七      年      十      月      三十       日
